臺灣嘉義地方法院民事裁定
110年度消債清字第3號 
聲請人即
債  務  人  簡官招  
代  理  人  林堯順律師(法扶律師)
相對人即
債  權  人  臺灣中小企業銀行股份有限公司

法定代理人  黃博怡  
代  理  人  張義豐  
債  權  人  元大商業銀行股份有限公司


法定代理人  翁健    
代  理  人  黃勝豐  
上列當事人間聲請清算程序事件，本院裁定如下： 
    主  文
債務人簡官招自中華民國110年3月17日下午6時起，開始清算程
序。
命本院司法事務官進行本件清算程序。
    理  由
一、聲請意旨略以：聲請人對於債權人臺灣中小企業銀行股份有
    限公司等債權人負有新臺幣（下同）1,147,000元之無擔保
    債務。因有不能清償債務情事，前已向本院聲請債務清理調
    解，惟調解不成立。聲請人因消費借貸、信用卡或現金卡契
    約，對金融機構負債務。前項債務，曾以書面向最大債權金
    融機構請求共同協商債務清償方案而不成立。聲請人無資產
    ，債務總金額則有1,147,000元，有不能清償債務之情事。
    爰提出財產及收入狀況說明書、債權人清冊、債務人清冊等
    資料，聲請清算。
二、按債務人不能清償債務或有不能清償之虞者，得依本條例所
    定更生或清算程序，清理其債務。消費者債務清理條例第3
    條定有明文。又按，債務人於法院裁定開始更生程序或許可
    和解或宣告破產前，得向法院聲請清算；債權人縱為一人，
    債務人亦得為聲請。法院開始清算程序之裁定，應載明其年
    、月、日、時，並即時發生效力；前項裁定，不得抗告。復
    為同條例第80條、第83條所明定。復按，法院裁定開始更生
    或清算程序後，得命司法事務官進行更生或清算程序；必要
    時，得選任律師、會計師或其他適當之自然人或法人一人為
    監督人或管理人。此於同條例第16條第1項亦設有明文。
三、經查，聲請人前於民國109年11月20日已向本院具狀聲請債
    務清理調解，惟於109年12月17日調解不成立。上情業據聲
    請人提出109年度司消債調字第174號調解不成立證明書佐參
    。次查，聲請人主張伊有不能清償債務之情事，業據聲請人
    提出其財產及收入狀況說明書、債權人清冊、107年及108年
    度綜合所得稅各類所得資料清單、全國財產稅總歸戶財產查
    詢清單等資料為證。又查，依聲請人所提出之存摺交易明細
    資料，嘉義興業路郵局108年1月2日存款餘額為3,117元、11
    0年1月21日存款餘額為10,949元；嘉義縣竹崎地區農會大埔
    分部存摺108年3月21日存款餘額為15,583元、110年1月27日
    存款餘額為4,012元。聲請人最近二年內存、提款變動狀況
    ，尚在合理範圍內，無特別異常現象。另查，聲請人沒有股
    票或其他有價證券。聲請人雖然有友邦人壽老有所醫定期健
    康保險，惟聲請人僅為被保險人，並非要保人，而且現在解
    約金僅有660元。
四、再查，聲請人債務形成原因及停止清償的原因：
    聲請人陳稱伊因二兒子買房，以聲請人之名義向銀行貸款，
    之後二兒子無力清償房貸，因銀行聲請拍賣房地清償後，仍
    有一百多萬元債務尚未清償；另外，伊二兒子辦現金卡，以
    聲請人之名義向銀行貸款，但二兒子卻未繳納刷卡費用，因
    而積欠債務。而聲請人因沒有辦法工作，沒有收入，致無法
    償還債務，並非無正當理由而停止清償。
五、聲請人有不能清償債務情事或有不能清償之虞的認定：
(一)本件聲請人陳稱伊對於臺灣中小企業銀行股份有限公司等債
    權人所負之無擔保債務，合計1,147,000元云云。惟查，依
    前置調解金融機構無擔保債務還款分配表（詳109年度司消
    債調字第174號卷宗第59頁）所示債權金額，聲請人積欠之
    債務，合計應為2,385,018元。
(二)第查，聲請人現在已經77歲，沒有辦法工作，目前僅有中低
    老人生活津貼每月3,879元及內政部營建署之租金補助每月3
    ,000元，合計每月6,879元。又查，聲請人所列每個月必要
    生活費用為伙食費7,500元、房屋租金3,500元、手機費430
    元、市話費150元、水費160元、電費1,200元、醫藥費500元
    、日常雜支1,000元，合計共14,440元。又查，依消費者債
    務清理條例第64條之2第1項規定：「債務人必要生活費用，
    以最近一年衛生福利部或直轄市政府所公告當地區每人每月
    最低生活費一點二倍定之。」再查衛生福利部公告臺灣省（
    包括六都以外之其他各縣、市）110 年度的最低生活費為13
    ,288元，其1.2 倍即15,946元之數額，即為債務人的必要生
    活費用。而查，聲請人所列之每個月必要生活費用支出14,4
    40元之數額，並未逾越15,946元，聲請人以14,440元，作為
    每月必要生活費用的數額，應可採認。
(三)再查，聲請人名下無不動產，僅有於西元1992年出廠之車牌
    號碼000-0000號汽車一部，該汽車已逾29年，應已無殘值。
    又查，聲請人存款合計僅剩14,961元。而聲請人現無工作，
    僅依靠中低戶老人生活津貼每月3,879元及內政部營建署之
    租金補助每月3,000元，合計每個月收入僅有6,879元；扣除
    每月必要生活費用14,440元後，尚有不足額，遑論要清償所
    負欠的3,262,235元債務。因此，本件應堪認聲請人確實有
    不能清償債務之情事。
六、本件無應予駁回聲請清算之事由：
    經查，聲請人為一般消費者，無從事營業活動，且未經法院
    裁定開始更生程序或許可和解或宣告破產。又查，聲請人亦
    無消費者債務清理條例第6條第3項及第82條第2 項所定得予
    駁回清算聲請之情形，而且亦無同條例第8 條所定應予駁回
    清算聲請之事由存在。
七、綜據上述，本件聲請人於聲請清算前，因二個兒子以聲請人
    之名義向銀行貸款而積欠債務，又因聲請人現在已經77歲，
    沒有辦法工作，無法償還債務。本院審酌上情，認為聲請人
    就法院所命補正事項，已配合陳報嘉義興業路郵局及嘉義縣
    竹崎地區農會大埔分部之存摺交易明細，並說明債務形成的
    原因及無法清償原因，及提出可供法院參酌之證明資料，可
    認為已盡應負之協力義務。本件聲請人聲請清算，符合消費
    者債務清理條例第3 條之規定，復查無消費者債務清理條例
    第6條第3項及第82條第2項所定得予駁回清算或同條例第8條
    所定應駁回清算之事由。因此，聲請人聲請清算，於法有據
    ，屬有理由，應予准許，爰裁定如主文，並依首揭規定命司
    法事務官進行本件清算程序。
八、至債權人元大商業銀行股份有限公司110年1月25日民事陳報
    狀及臺灣中小企業銀行股份有限公司110年1月27日民事陳報
    狀所述之意見內容。因依上述說明，本件債務人聲請清算，
    符合消費者債務清理條例第3 條的規定，復查無消費者債務
    清理條例第6條第3項及第82條第2項所定得駁回清算或同條
    例第8條所定應予駁回清算之事由。因此，本院核閱上揭陳
    報狀內容後，認為與本件裁定結果無影響，爰不逐一論駁，
    附此敘明。
九、依消費者債務清理條例第11條第1項、第83條第1項、第16條
    第1項，裁定如主文。
中　　華　　民　　國　　110　 年　　3 　　月　　17　　日
                  民事第二庭法　官　呂仲玉
以上正本係照原本作成。
本裁定不得抗告。
中　　華　　民　　國　　110 　年　　3 　　月　　17　　日
                            書記官  朱鴻明